臺灣苗栗地方法院刑事判決　　　　　　　99年度易字第1067號
公　訴　人　臺灣苗栗地方法院檢察署檢察官
被　　　告　彭志善
被　　　告　武雪鸞
上列被告因妨害家庭案件，經檢察官提起公訴（99年度偵字第48
10號），本院判決如下：
    主  文
彭志善犯相姦罪，處有期徒刑參月，如易科罰金，以新臺幣壹仟
元折算壹日。
武雪鸞犯通姦罪，處有期徒刑參月，如易科罰金，以新臺幣壹仟
元折算壹日。
    事  實
一、武雪鸞為越南人係陳龐文之妻，為有配偶之人。彭志善亦明
    知武雪鸞為有配偶之人。二人係同事關係，竟基於相、通姦
    之犯意，由彭志善於民國（下同）99年5 月11日承租苗栗縣
    苗栗市○○街5 號3 樓套房供武雪鸞居住。彭志善、武雪鸞
    2 人，則自承租該套房時起至為警查獲前間某時，在上開租
    屋處，為相（通姦）姦行為乙次。嗣於99年9 月4 日0 時8
    分許，陳龐文會同警員到場時，當場發現武雪鸞穿著薄紗睡
    衣躺在床上，彭志善上半身赤裸僅著短褲在房間內，因而查
    獲上情。
二、案經陳龐文訴由苗栗縣警察局苗栗分局報告臺灣苗栗地方法
    院檢察署檢察官偵查起訴。
    理  由 
壹、證據能力部分：
一、按法院或檢察官依刑事訴訟法第208 條第1 項規定，囑託法
    務部調查局或內政部警政署刑事警察局等機關為測謊檢查，
    受囑託機關就檢查結果，以該機關名義函覆時，該測謊檢查
    結果之書面報告，即係受囑託機關之鑑定報告，該鑑定報告
    ，形式上倘符合測謊基本程式要件，包括：經受測人同意
    配合，並已告知得拒絕受測，以減輕受測者不必要之壓力。
    測謊員須經良好之專業訓練與相當之經驗。測謊儀器品
    質良好且運作正常。受測人身心及意識狀態正常。測謊
    環境良好，無不當之外力干擾等要件。方賦予證據能力，非
    謂所有測謊之鑑定報告書當然有證據能力。具上述形式之證
    據能力者，始予以實質之價值判斷，必符合待證事實需求者
    ，始有證明力。測謊鑑定之受測者可能因人格特性或對於測
    謊質問之問題無法真正瞭解，致出現不應有之情緒波動反應
    ，此時若過於相信測謊結果，反有害於正當之事實認定；一
    般而言，受測者否認犯罪之供述呈現不實之情緒波動反應，
    雖有證據能力，仍不得採為有罪判決之唯一證據，若受測者
    否認犯罪之供述並無不實之情緒波動反應，又無其他積極證
    據證明其被訴之犯罪事實，自得採為有利於受測者之認定。
    復按刑事訴訟法第206 條第1 項規定：「鑑定之經過及其結
    果，應命鑑定人以言詞或書面報告」，又法院或檢察官囑託
    相當之機關鑑定，準用第206 條第1 項之規定，同法第208
    條亦有明文規定；是鑑定報告書之內容應包括鑑定經過及其
    結果，法院或檢察官囑託鑑定機關為測謊檢查時，受囑託之
    鑑定機關不應僅將鑑定結果函覆，並應將鑑定經過一併載明
    於測謊之鑑定報告書中，若鑑定報告書僅簡略記載檢查結果
    而未載明檢查經過，既與法定記載要件不符，法院自應命受
    囑託機關補正，必要時並得通知實施鑑定之人以言詞報告或
    說明，否則，此種欠缺法定要件之鑑定報告不具備證據資格
    ，自無證據能力可言（最高法院94年臺上字第4924號、95年
    臺上字第5882號、96年臺上字第5558號、第7435號刑事判決
    參照）。準此，倘符合上開測謊基本程式要件，測謊報告自
    得賦予證據能力甚明。本件經本院依法囑託法務部調查局對
    被告彭志善實施測謊後，經該局出具100 年1 月6 日調科參
    字第10000003110 號測謊報告書及測謊過程參考資料（附於
    審卷99年11月23日準備程序之後），測謊過程參考資料記載
    鑑定方法，並附有測謊程序說明、被告彭志善之測謊同意書
    、測謊對象身心狀況調查表、數字測試、測謊問卷內容題組
    、生理記錄圖（含呼吸、脈搏、膚電）、測謊儀器運作情形
    正常、測謊施測環境評估無干擾，及施測者即鑑定人林振興
    具備測謊專業能力之資格證明；參以前揭資料，被告彭志善
    於測前會談時，經施測者告知得拒絕測謊，及就測謊問卷及
    儀器明確說明後，被告彭志善即為測謊同意書之簽署，並填
    具測謊對象身心狀況調查表等資料，前揭鑑定係經鑑定人林
    振興利用測謊儀器，以區域比對法所為之鑑定結果，且測謊
    時鑑定人亦已注意受測人之身心狀況、儀器正常、環境良好
    ，無不當之外力干擾等因素，揆諸上開說明，本件測謊報告
    書形式上若符合測謊基本程式要件，自具有證據能力。
二、被告彭志善、武雪鸞，對於下列供述證據、非供述證據的證
    據能力均不爭執，且無違法取得或顯不可信之情形，本院自
    得將之採為認定本件犯罪事實存否之證據，附此敘明。
貳、實體部分：
一、被告彭志善坦承知悉武雪鸞業已結婚係有配偶之人等情。被
    告彭志善、武雪鸞2 人均坦承告訴人陳龐文於99年9 月4 日
    0 時8 分許，會同警員至苗栗縣苗栗市○○街5 號3 樓套房
    時，被告武雪鸞穿著睡衣躺在床上，被告彭志善上半身赤裸
    僅著短褲在房間內等事實，但均否認有妨害家庭之犯行，被
    告彭志善辯稱伊工作3 天休1 天，會至該套房打電腦，伊有
    上網的習慣，但未曾與武雪鸞有過性行為等語；被告武雪鸞
    辯稱伊於99年5 月4 日被陳龐文趕出去，請彭志善幫伊租房
    子住，彭志善曾在套房過夜，伊與彭志善睡在同一張床上，
    以抱枕隔開各睡一邊，並未與彭志善發生性行為等語。
二、惟查：
  (一)證人即告訴人陳龐文證稱（參審卷100 年2 月15日審判筆錄
    第3 至9 頁，偵卷第22至25頁、第37至39頁）：
    1.伊與武雪鸞於90年4 月3 日結婚，夫妻感情平平。結婚後
      ，武雪鸞曾在家附近，及在錸德公司工作過，並曾在公司
      宿舍住過。
    2.約在99年3 月2 、3 日間某日，伊自越南回來，伊弟弟告
      訴伊武雪鸞與彭志善在一起。伊與弟弟開車去武雪鸞公司
      ，發現彭志善與武雪鸞2 人相約去銅鑼吃早餐，手牽手。
      伊跟到彭志善家，武雪鸞進去他家，伊與警察去彭志善家
      ，伊告訴彭志善要知道武雪鸞有家庭了，該做什麼頭腦要
      想清楚。伊表示他們以前所作所為伊不追究，但是以後就
      不要再與伊太太來往，不能破壞人家的家庭。後來於99年
      5 月4 日，伊與武雪鸞因彭志善之事發生爭吵，武雪鸞即
      搬出去住，之後就很少回家。
    3.伊即請徵信社調查，發現武雪鸞與彭志善上下班一起搭車
      相載，武雪鸞係住在苗栗縣苗栗市○○街5 號3 樓套房。
      後來伊於99年9 月3 日晚上11點多報警，由警員陳威州與
      伊到彭志善租的上述套房，敲門後約2 、3 分鐘，彭志善
      才開門，武雪鸞穿睡衣躺在床上，彭志善身穿短褲沒有著
      上衣，套房內有武雪鸞的衣物及日常用品，亦有彭志善的
      衣服，伊認為彭志善、武雪鸞2人通姦。
  (二)證人即警員陳威州證稱99年9 月3 日晚上11點多，伊受理陳
    龐文報案，就跟陳龐文到案發地點，伊敲門約3 分鐘後，彭
    志善來開門，經彭志善的同意，伊門進入套房，當時彭志善
    上身赤裸，只穿短褲，武雪鸞穿睡衣躺在床上等語（參偵卷
    第61頁）。
  (三)證人即共同被告彭志善證稱99年1 月間與武雪鸞在同一家電
    子廠工作而認識，伊於99年5 月間去租苗栗縣苗栗市○○街
    5 號3 樓套房給武雪鸞住，因她被先生趕出來，伊就租該套
    房給她住。伊每隔幾天就會過去住，去該處打電腦，伊有住
    在那邊，套房只有1 張床，伊與武雪鸞睡在同一張床上。套
    房內有武雪鸞的日常用品及衣服，伊只有上班穿的衣服在該
    處，警察到場時，伊只穿短褲，上半身赤裸等語（參偵卷第
    53頁）。證人即共同被告武雪鸞證稱與彭志善係因在銅鑼巨
    擘公司工作而認識。99年3 月2 、3 日間某日，伊與彭志善
    一起下班去吃早餐，伊先生陳龐文跟著到彭志善家，當時伊
    是住公司宿舍，後來有回家住。伊於99年5 月與先生發生爭
    吵，被先生趕出來，伊搬出去，拜託彭志善幫伊租房子給伊
    住。彭志善就於99年5 月11日租苗栗縣苗栗市○○街5 號3
    樓套房給伊住，因彭志善的電腦放在套房內，他隔幾天會到
    套房打電腦，也有過夜。套房內是一張床，一件被子。警察
    到套房時伊穿睡衣在睡覺，套房內的衣服都是伊的，只有一
    件綠色無塵衣是彭志善的，是伊幫彭志善洗的等語（參偵卷
    第53至54頁，審卷100 年2 月15日審判筆錄第10至15頁）。
  (四)是徵諸證人陳龐文、陳威州、證人即共同被告彭志善、武雪
    鸞等人的上述證詞，可知下列事實：
    1.被告彭志善、武雪鸞2 人，於99年1 月間因在銅鑼鄉巨擘
      公司上班而認識。其等2 人於99年3 月2 、3 日間某日下
      班後，一同手牽手至銅鑼吃早餐，為證人陳龐文發現後，
      一路跟隨其等2 人至被告彭志善住處，證人陳龐文並告知
      被告彭志善不要再與渠妻子即被告武雪鸞來往。
    2.證人陳龐文、被告武雪鸞2 人，於99年5 月4 日左右，因
      被告彭志善、被告武雪鸞交往之事而爭吵。被告武雪鸞即
      搬離原住處，嗣由被告彭志善出面承租苗栗縣苗栗市○○
      街5 號3 樓套房，被告武雪鸞即於同年月11日搬至該址居
      住，該處僅有一張床、一件棉被。被告彭志善則將其電腦
      ，自住處搬至苗栗縣苗栗市○○街5 號3 樓套房，並於休
      假時至該處上網並過夜。被告武雪鸞離家後甚少返家，證
      人陳龐文乃委請徵信社人員查訪被告武雪鸞行蹤，發覺被
      告彭志善、武雪鸞經常一同駕車上下班，被告武雪鸞居住
      於上述套房內。證人陳龐文於99年9 月3 日晚上11點多報
      警，警員陳威州則會同證人陳龐文於99年9 月4 日0 時8
      分許，至上述套房，敲門後約2 、3 分鐘，被告彭志善才
      開門，被告武雪鸞穿睡衣躺在床上，被告彭志善身穿短褲
      沒有著上衣，套房內有武雪鸞的衣物及日常用品，被告彭
      志善之綠色無塵衣置於該套房的衣櫃中。
  (五)觀諸證人陳龐文於99年3 月初發現被告彭志善、武雪鸞2 人
    在交往，並跟隨其等2 人至被告彭志善住處，請被告彭志善
    不要再與其妻即被告武雪鸞交往。而被告武雪鸞與證人陳龐
    文2 人於99年5 月4 日左右，復因被告武雪鸞、彭志善2 人
    交往之事發生爭吵，被告武雪鸞離家後，復由被告彭志善出
    面承租上述套房，供被告武雪鸞居住。被告彭志善則將電腦
    搬至該套房，並於休假時至該套房打電腦、上網，並在該處
    過夜與被告武雪鸞同睡一床。嗣於99年9 月4 日0 時8 分許
    ，證人陳龐文會同警員陳威州到場時，發現被告武雪鸞穿著
    睡衣躺在床上，被告彭志善上半身赤裸僅著短褲在房間內等
    情，可見被告彭志善、武雪鸞2 人，至遲於99年3 月初即在
    交往。被告武雪鸞復因此事與證人陳龐文發生爭執，並於99
    年5 月4 日離家，且於同年月11日入住被告彭志善所承租的
    上述套房，被告彭志善則於休假時至該處過夜。又斟酌被告
    武雪鸞證稱套房內有彭志善的綠色無塵衣，是伊幫彭志善洗
    好放在衣櫃等語（參審卷100 年2 月15日審判筆錄第14頁）
    ，及考量被告彭志善陳稱伊僅有1 部電腦，在租套房時，即
    將住處電腦搬至該套房，該套房距離伊住處數百公尺。99年
    3 月2 日陳龐文有至伊家，要求一不要與武雪鸞交往。伊做
    3 天休1 天，休息那天就去武雪鸞那邊打電腦打通霄，有過
    夜等語（參審卷100 年2 月15日審判筆錄第18至19頁）。是
    被告彭志善休假時均會至被告武雪鸞所居住的套房，並打其
    唯一的1 部電腦，且在該處過夜，但未回僅距離數百公尺的
    家裡休息。被告武雪鸞復幫被告彭志善清洗工作用的綠色無
    塵衣，並置於衣櫃中。由此足見被告武雪鸞與被告彭志善關
    係親密，非比尋常，彼此的關係，絕非僅係普通朋友。且被
    告彭志善、武雪鸞孤男寡女，於承租該套房時起至99年9 月
    4 日零時8 分許止，多次於上址同處一室、同睡一床，就常
    情常理而言，其等2 人於此情此景，應無法每次均守住禮法
    規範而守身如玉。換言之，其等2 人於上述期間，曾在上址
    為性交之行為，應可認定。復參酌被告彭志善於100 年1 月
    4 日至法務部調查局測謊，經鑑定人員以區域比對法測試，
    分析測試結果，被告彭志善對下列問題（一）未與武雪鸞發
    生性行為；（二）未與武雪鸞發生性交。經測試情緒波動，
    研判有說謊，此有該局100 年1 月6 日調科參字第10000003
    110 號測謊報告書及測謊過程參考資料（附於審卷99年11月
    23日準備程序之後）在卷可佐，由此益見被告彭志善辯稱未
    與武雪鸞性交等語為虛。
  (六)綜上，被告彭志善、武雪鸞上述辯解，均為臨訟卸責之詞，
    不足為採。此外，復有房屋租賃契約書1 份（參偵卷第37頁
    至第39頁）、現場照片8 張（參偵卷第40頁至第45頁）、法
    務部調查局100 年1 月6 日調科參字第10000003110 號測謊
    報告書1 份在卷可佐，被告武雪鸞通姦、被告彭志善相姦犯
    行洵堪認定。
三、核被告武雪鸞所為，係犯刑法第239 條前段的通姦罪；被告
    彭志善所為，係犯刑法第239 條前段的相姦罪【起訴書原記
    載其等2 人不定時於上址姦淫多次，業經公訴檢察官將通相
    姦次數予以更正如上，附此敘明】。爰審酌被告2 人為滿足
    私慾，竟恣意為通（相）姦行為，致告訴人身心遭受重創，
    破壞告訴人家庭和諧，原應重罰。惟念渠等均無前科，有臺
    灣高等法院被告前案紀錄表2 份在卷可查，兼衡渠等犯罪動
    機、手段、智識程度、生活狀況、否認犯行、迄今尚未與告
    訴人和解等一切情狀，分別量處如主文所示之刑，並諭知易
    科罰金之折算標準。
據上論斷，應依刑事訴訟法第299 條第1 項前段，刑法第239 條
、第41條第1 項前段，刑法施行法第1 條之1 第1 項、第2 項前
段，判決如主文。
本案經檢察官林文中到庭執行職務。
中    華    民    國    100   年    3    月    1      日
                  刑事第一庭  法  官  呂曾達
以上正本證明與原本無異。
如不服本判決應於收受判決後10日內向本院提出上訴書狀，並敘
述具體理由。其未敘述上訴理由者，應於上訴期間屆滿後20日內
向本院補提理由書( 均須按他造當事人之人數附繕本) 「切勿逕
送上級法院」。告訴人或被害人如對本判決不服者，應具備理由
請求檢察官上訴，其上訴期間之計算係以檢察官收受判決正本之
日期為準。
                              書記官  劉容辰
中    華    民    國   100    年    3     月    1     日
附錄本案論罪科刑法條全文：
中華民國刑法第239條
（通姦罪）
有配偶而與人通姦者，處 1 年以下有期徒刑。其相姦者亦同。